【裁判字號】    90,訴,162
【裁判日期】    900528
【裁判案由】    殺人未遂
【裁判全文】
臺灣臺中地方法院刑事判決                            九十年度訴字第一六二號
    公  訴  人  臺灣臺中地方法院檢察署檢察官
    被      告  甲○○
    選任辯護人  王能幸律師
右列被告因殺人未遂案件，經檢察官提起公訴（八十九年度偵字第一八００九號），
本院判決如左：
    主  文
本件公訴不受理。
    理  由
一、公訴意旨略謂：被告甲○○與告訴人乙○○原係夫妻關係，於民國八十八年四月
    離婚，但告訴人顧及幼兒，仍與被告同住，並自彰化縣搬遷至台中市○區○○街
    八號三樓，希望被告在新環境努力工作，然被告之表現令告訴人再度失望，乃向
    被告表示欲搬離現住地，八十九年十月二十二日告訴人下班返家整理衣物準備搬
    離，被告於同年月二十三日凌晨二時許進入前開現住地，要求告訴人再給一次機
    會，告訴人拒絕，轉身欲繼續整理衣物，被告即於同日凌晨二時四十分許將預藏
    之家中水果刀往告訴人後背部刺一刀，深達一公分，告訴人央求被告將其送醫，
    約二十分鐘後，被告同意告訴人打電話給被告之母親，話未說完，被告後悔而將
    電話掛斷，告訴人仍繼續懇求被告將其送醫，被告本來同意，行至大門，被告再
    度反悔，並稱：「我既然殺你，就不能讓你活著出去」，因此刻電話響起，被告
    先行接聽電話，告訴人奪門而出，高喊救命，被告立刻拉回告訴人並勒住其頸部
    ，至告訴人暈倒在地，被告再持刀往左腹上部肋骨下緣處刺，造成深達一公分之
    穿刺傷。告訴人暈眩中，以手抵擋，致左手肘橈骨側有兩處割裂傷，告訴人乘機
    奔跑下樓向附近便利商店求救，始被送往醫院，經急救後始無生命危險。被告則
    以刀自殺，而受有左上腹部二ｘ０．五公分、一．五ｘ０．五公分之穿刺傷，亦
    經警送醫急救，因認被告所為，涉有刑法第二百七十一條第二項、第一項之殺人
    未遂罪嫌。
二、公訴人認被告所為涉犯殺人未遂罪嫌，無非以告訴人之指訴，告訴人所受之傷害
    有生命危險，現場照片，扣案之水果刀為其論罪依據。然訊之被告對於右揭時地
    傷害告訴人等事實供述不諱，惟堅詞否認有何殺害告訴人之意思，辯稱：伊僅想
    嚇嚇告訴人而已，伊並無殺害告訴人之故意等語。按殺人與傷害之區別，應以有
    無殺意為斷，其受傷之多寡，及是否為致命部位，有時雖可藉為認定有無殺意之
    心證，究不能據為絕對之標準，最高法院十八年上字第一三○九號著有判例可資
    參照。經查（一）告訴人受有上腹部一ｘ０．五公分、右後背一ｘ０．三公分、
    左前臂０．五ｘ０．三公分及三ｘ一公分穿刺傷口，右側氣血胸、左橈側動脈韌
    帶肌肉斷裂之傷害，有中國醫藥學院附設醫院診斷證明書附卷可稽，又該院八十
    九年十二月十四日院歷字第八九一二二五八０號函謂：告訴人左上背有一公分深
    部穿刺傷，左腹上部在肋骨下緣也是一公分深部穿刺傷，左手肘橈骨側有兩處割
    裂傷正在出血，生命徵象則顯示血壓有略微下降，脈博數增加（每分鐘一二二跳
    ），胸部電腦斷層檢查顯示右胸腔氣胸、血胸現象，同時懷疑腹內可能有肝破裂
    出血，於是醫院急診室醫師曾發生病危通知，並立即施行右側胸管置入以排血及
    排氣胸，情況略穩定後，再送至開刀房割腹探查以解決腹內器官受傷情形，所幸
    腹內僅有略微出血，並無臟器受傷，骨科醫師則修補左橈側動脈、肌肉及韌帶，
    術後送至普通病房照顧，病情日趨穩定，於八十九年十月三十一日傷癒出院，過
    程尚稱順利，總結如下：至急診時有明生命危險，住院日期自八十九年十月二十
七日至八十九年十月三十一日，恢復過程順利，但左手功能及感覺，仍須長期追
    蹤，有該醫院函在卷可憑。又扣案之水果刀二把，均單刃，刀尖銳利，一把長約
    十二、三公分，一把長約二十公分，經本院當庭勘驗無訛，另被告係持長約十二
    、三公分之前開水果刀刺傷告訴人，持長約二十公分之上開水果刀刺自己乙事，
    經被告及告訴人陳述明確，查告訴人受有前開傷害，雖危及其生命，然告訴人受
    傷之深度為一公分，未傷及腹內臟器，被告復係選擇較小之水果刀傷害告訴人，
    且深度一公分，被告果有殺害告訴人之意，衡情應持大刀猛力刺向告訴人，因此
    無法以告訴人於急診時生命危險推論被告傷害告訴人時有殺人故意。（二）被告
    刺傷告訴人前後二刀之時間，相隔近二十分鐘，期間被告尚且同意告訴人打電話
    給被告母親，並應告訴要求送告訴人至醫院，並扶告訴人至門口等情，經告訴人
    陳述明確，是被告倘有殺害告訴人之犯意，當可於此期間加以殺害，然被告反而
    有送告訴人至醫院之意。另依告訴人於偵訊及本院審理時之陳述：被告扶其至門
    口時，被告後悔，並稱：「我既然殺你，就不能讓你活著出去」，適電話響起，
    告訴人奪門而出，高喊救命，被告立即拉回告訴人並勒住其頸部，告訴人暈倒在
    地，被告再往其左腹部刺一刀云云，查告訴人於警訊時未曾提及被告有無「我既
    殺你，就不能讓你活著出去」云云，被告否認有口出此惡言，難僅以告訴人之指
    訴，即認被告有此行為，況被告在告訴人暈倒意識不清時，未再加以殺害，任其
    離去，是被告無致告訴人於死之決意。（三）又被告並無任何前科，有臺灣台中
    地方法院檢察署刑案資料查註紀錄表附卷可稽，亦無何暴力之記錄，且與告訴人
    曾為夫妻關係，並育有二名子女，案發時仍同住一戶，是否因見告訴人下班返家
    整理衣物準備搬離，即有將之當場殺害之故意，亦非無疑。參以告訴人具狀稱：
    其與被告因家庭生活發生爭執，被告經此教訓有反悔之意，為夫妻團圓願撤回自
    訴，有撤回自訴狀、和解書在卷可憑，並經告訴人自承明確。綜上所陳，被告辯
    稱其無殺人犯意，堪以採信。公訴人認被告涉犯刑法第二百七十一條第二項、第
    一項殺人未遂罪嫌，尚有誤會，惟起訴基本事實相同，應依法變更起訴法條，應
    適用刑法第二百七十七條第一項傷害罪。
三、按告訴乃論之罪，未經告訴，或其告訴經告訴人於第一審辯論終結前撤回者，應
    諭知不受理之判決，刑事訴訟法第二百三十八條第一項、第三百零三條第三款，
    分別定有明文。查被告係基於普通傷害之故意為本件犯行，核被告所為，係犯刑
    法第二百七十七條第一項之普通傷害罪，依同法第二百八十七條前段之規定須告
    訴乃論。又本件告訴人已被於九十年四月十九日具狀撤回告訴，且於本院九十年
    五月十四日審理中表明本案業經和解，願意原諒被告，不予訴究之意，是本件之
    訴追條件已有欠缺，揆諸上開說明，本件應為不受理之判決。
據上論斷，應依刑事訴訟法第三百零三條第三款，判決如主文。
中      華      民      國      九十      年      五      月  二十八    日
                                        法  官  林郁婷
右正本證明與原本無異。
如不服本判決，應於送達後十日內向本院提出上訴狀（須附繕本），上訴於台灣高等
法院台中分院（須附繕本）。
中      華      民      國      九十      年      五      月  二十八    日
                                      書記官


司法院資訊處製作；財團法人民間司法改革基金會備份。
